【裁判字號】    90,上易,439
【裁判日期】    900104
【裁判案由】    恐嚇取財
【裁判全文】
臺灣高等法院臺中分院刑事判決          民國九十年度上易字第四三九號
    上  訴  人
    即  被  告  丙○○
    選任辯護人  陳鴻謀
右上訴人因恐嚇取財案件，不服台灣台中地方法院中華民國九十年一月四日第一審判
決（民國八十九年度易字第一二八五號，起訴案號：台灣台中地方法院檢察署民國八
十九年度偵字第一七七二號），提起上訴，本院判決如左：
    主    文
原判決撤銷。
丙○○幫助意圖為自己不法之所有，以恐嚇使人將本人之物交付，未遂，處有期徒刑
陸月，如易科罰金以佰元折算一日。
扣案之新台幣壹萬元沒收。
    事    實
丙○○為東溢汽車修配廠之負責人，楊鴻民（另案通緝中）為其顧客。楊鴻民於民國
八十八年十一月二日下午四時許，在台中市○○區○○路澄清醫院旁，竊取甲○○所
有Ｘ六－八六二九號自用小客車一輛，得手後駛往台中市○○○路○段一六０號榮民
總醫院停車場四樓，並改掛蕭茂春所有業經繳銷之ＧＥ－０三三０號車牌，以掩人耳
目。楊鴻民意圖為自己不法之所有，於八十八年十一月四日上午十一時許，以甲○○
放置在車上之0000－000000號行動電話號碼，打電話向甲○○恐嚇稱：如
欲取回該輛失竊之賓士車，須支付新台幣（下同）十萬元，由於甲○○於失竊當天即
向警方報案，經巡邏員警於上開榮民總醫院停車場發現贓車，並得知甲○○遭恐嚇情
事，遂指示甲○○配合歹徒取款，且於電話中假裝要對方告知其汽車後行李廂有何物
品，核對無誤後始願付款，楊鴻民即以一萬元之代價委託丙○○前往查看。丙○○受
託後明知楊鴻民有恐嚇勒贖車主之不法行為，惟為圖利，竟基於幫助之犯意，允諾前
往，而於八十八年十一月四日下午一時許，丙○○前往停車場欲查看後行李廂時，為
埋伏之員警當場查獲，致未得逞，並扣有楊鴻民交付之報酬一萬元及預備供開啟車門
所用之汽車鑰匙一支。案經台中市警察局第四分局報由臺灣臺中地方法院檢察署檢察
官偵查起訴。
    理    由
一、訊據上訴人即被告丙○○，矢口否認有幫助恐嚇取財之犯意，辯稱楊鴻民係其汽
    車修配廠之客戶，當天因楊鴻民說車子沒有電，要其前往接電，其剛到現場就被
    警逮捕，在身上查獲之一萬元係楊鴻民支付以前之修理費，並經此次查看後行李
    廂之報酬，其確實不知楊鴻民竊車勒贖之情形，絕無幫助恐嚇取財之意思等語。
二、查上訴人在警訊中供承：「楊鴻民於昨天（四日）中午十一時四十分許，到我修
    配廠找我，並一同到台中榮總停車場，楊鴻民交給我一萬元，要我到四樓看一部
    車號ＧＥ－０三三０號綠色賓士汽車內有放什麼東西，我就一個人到四樓打開該
    車後行李廂時即被警方逮捕，該自小客車並不是我偷的，向車主勒索金錢的是楊
    鴻民，不是我」、「汽車鑰匙及通行證磁卡及台幣壹萬元都是楊鴻民於今天到榮
    總的路上時交給我的」、「壹萬元是這次看車的代價」，核與失竊車主甲○○證
    述汽車失竊後被恐嚇勒索之情節相符，又有當場查獲警員劉中平在原審結證屬實
    ，復有在上訴人身上查扣之現金一萬元及汽車鑰匙一支，可資佐證，事證明確。
三、上訴人辯稱係要前往停車場接電，然當場並未扣得任何修車、接電之工具，已經
    警員劉中平供明在卷，且若欲前往接電，為何楊鴻民開車載上訴人前往停車場而
    不一起到停車處，僅由上訴人一人前往，而接電應係打開引擎蓋，為何上訴人在
    警訊中供稱其到現場係：「打開該車後行李廂時即被警方逮捕」，足見其辯解不
    足採信，至證人黃青清在原審證述楊鴻民當天有說車子沒電，有問題，要上訴人
    過去看看，唯原審訊以有無全程在場聽上訴人與楊鴻民講話，證人答稱沒有，我
    在做自己的事，只是隱約聽到他們二人講話，由於證人係上訴人僱用之員工，其
    證言難免偏頗及迴護上訴人，即不能作為上訴人有利之證據。另證人蕭文一在原
    審結證：印象中上訴人有委託其查詢車牌，大約有三、四次，是在這三、四年內
    ，他說要外出幫忙修理車子，怕有事，查詢車牌結果都沒有失竊記錄，然上訴人
    為專業汽車修理業，若對客戶委修之車輛認為有異，理應要求客戶出示車籍資料
    或行車執照以供查核，豈有每次均委託警員查核之理，況證人也不能證明此次有
    委託其查詢，則其證言也不能採為上訴人有利之證據，從而上訴人之犯行堪以認
    定。
四、按上訴人始終否認有參與恐嚇取財之犯行，且被害人甲○○在原審也供證打電話
    來的人與上訴人之聲音不太一樣，是恐嚇被害人者應非上訴人，參以上訴人係以
    一萬元代價受託前往查看後行李廂放置何物，而非分受贓款，足見上訴人係於楊
    鴻民對他人施以恐嚇取財時施以助力，而未參與恐嚇贖款之犯行，顯係以幫助之
    意思，參與恐嚇取財構成要件以外之行為，係為幫助犯，公訴人認係共同正犯，
    容有誤會。
五、核上訴人所為，係犯刑法第三十條第一項、第三百四十六條第三項、第一項之幫
    助恐嚇取財未遂罪，依未遂犯之規定減輕其刑，再依幫助犯之規定遞減其刑，原
    審論罪科刑固無不合，上訴人上訴意旨否認犯罪亦無理由，唯刑法第四十一條已
    經於九十年一月十日修正公布，同年月十二日生效，凡犯最重本刑為五年以下有
    期徒刑以下之刑之罪，而受六月以下有期徒刑或拘役之宣告，因身體、教育、職
    業、家庭之關係或其他正當事由，執行顯有困難者，得以一元以上三元以下折算
    一日，易科罰金，比修正前之規定較有利於上訴人，原判決未及適用，而未諭知
    易科罰金之折算標準，仍有可議，應將原判決撤銷。爰審酌上訴人犯罪之動機、
    目的及犯後飾詞否認等一切情狀，仍科處原判決所處之有期徒刑六月，並諭知易
    科罰金之折算標準，扣案之現金一萬元係上訴人犯罪所得之物，併予宣告沒收，
    至扣案之汽車鑰匙一支，係正犯楊鴻民所有，非上訴人所有，且幫助犯之犯罪態
    樣與正犯有別，因此幫助犯不適用責任共同之原則，對於正犯所有供犯罪所用或
    因犯罪所得之物，即不予併為沒收之宣告，另車輛通行磁卡二張，雖係他人失竊
    之物，然與本案無關，且非違禁物，亦不宣告沒收，併此敘明。
六、公訴意旨另以：被告丙○○與楊鴻民共同基於意圖為自己不法所有之概括犯意，
    於不詳時地，竊得車號ＮＹ－五八二九號小客車所使用之國軍八０三號醫院車輛
    通行磁卡一張，復於八十八年十一月一日，在台中市○○路一六四號地下停車場
    ，竊取王智遠所有置於車號ＥＦ－二九八三號小客車內之停車場車輛通行磁卡一
    張，得手後留供作案之用，又於同年月二日下午四時許，在台中市○○區○○路
    澄清醫院旁，以破壞車門及電門鎖之方式，竊取甲○○所有之車號Ｘ齊－八六二
    九號小客車一部，得手後駕駛離去，再於不詳時間，在台中市南屯區○○○○路
    一二０號林添龍所經營之汽車修配廠前路旁，竊取蕭茂春所有車號ＧＥ－０三三
    ０號小客車後面之車牌一面，因認被告此部分與楊鴻民共犯刑法第三百二十條第
    一項之竊盜罪嫌云云。唯查公訴人認被告涉犯上開罪嫌，無非係以自被告身上扣
    得上開失竊之車輛通行磁卡二張為憑，固非無據。然按犯罪事實應依證據認定之
    ，無證據不得推定其犯罪事實。刑事訴訟法第一百五十四條定有明文。訊據被告
    堅決否認有與楊鴻民共同竊盜之犯行，辯稱：該車輛通行證係楊鴻民交付予伊暫
    行保管，伊不知何來等語。而查，如前所述，本案被告係單純應楊鴻民之邀前往
    開啟後行李廂查看物品以便利其恐嚇取財犯行，尚無積極事足資認定渠與楊鴻民
    間就竊盜犯行具有犯意聯絡及行為分擔而為共犯。且按竊盜罪為即成犯，於竊盜
    行為完成時，犯罪即已既遂，要難以被告事後取得竊得之物品即認渠有共同竊盜
    犯行，是此部分尚難遽入被告竊盜罪刑（至其是否涉有收受贓物之犯行，因未據
    起訴，本院自不得予以審究），原應就此為被告無罪之諭知，惟因公訴人認被告
    此部分犯行與前揭論罪科刑部分具有牽連犯之裁判上一罪關係，爰不在此另為無
    罪之諭知，附此敘明。
七、據上論斷，應依刑事訴訟法第三百六十九條第一項前段、第三百六十四條、第二
    百九十九條第一項前段，刑法第三百四十六條第三項、第一項、第二十六條前段
    、第三十條第一項、第二項、第二條第一項前段、第四十一條、第三十八條第一
    項第三款，罰金罰提高標準條例第一條前段、第二條判決如主文。
本案經檢察官乙○○到庭執行職務。
中      華      民      國      九十     年       四 月      三    日
                                  臺灣高等法院臺中分院刑事第八庭
                                        審判長法  官  羅  得  村
                                              法  官  陳  賢  慧
                                              法  官  林  輝  煌
右正本證明與原本無異。
不得上訴。
                                              書記官  林  水  濱
中      華      民      國      九十     年       四      月      三    日
附錄：
刑法第三百四十六條第一項：意圖為自己不法之所有，以恐嚇使人將本人或第三人之
物交付者，處六月以上五年以下有期徒刑，得併科一千元以下罰金。
                                                                        Ｉ


司法院資訊處製作；財團法人民間司法改革基金會備份。
